臺灣高等法院民事判決　　　　　　　　　　　　　　　九十二年度上字第五八六號
　　上　訴　人　甲○○
　　訴訟代理人　沈棱律師
　　複代理人　　高景全律師
　　上　訴　人　行政院國軍退除役官兵輔導委員會台北市榮民服務處
　　法定代理人　范垂聲
　　訴訟代理人　楊俊雄律師
右當事人間請求返還不當得利事件，上訴人對於中華民國九十二年四月三十日臺灣臺
北地方法院九十一年度訴字第五九八二號第一審判決提起上訴，本院於九十三年四月
七日言詞辯論終結，判決如左：
    主  文
原判決關於駁回上訴人行政院國軍退除役官兵輔導委員會台北市榮民服務處後開第二
項之訴，暨命上訴人行政院國軍退除役官兵輔導委員會台北市榮民服務處負擔訴訟費
用之裁判均廢棄。
上訴人甲○○應再給付上訴人行政院國軍退除役官兵輔導委員會台北市榮民服務處新
臺幣壹佰萬元，並自民國九十一年十一月十九日起至清償日止，按年利率百分之五計
算之利息。
上訴人甲○○之上訴駁回。
第一審關於命上訴人行政院國軍退除役官兵輔導委員會台北市榮民服務處負擔訴訟費
用部分，暨第二審訴訟費用關於上訴人甲○○上訴及上訴人行政院國軍退除役官兵輔
導委員會台北市榮民服務處上訴部分，均由上訴人甲○○負擔。
    事  實
壹、上訴人甲○○方面(以下簡稱甲○○)：
一、聲明：
Ａ、上訴部分：
(一)原判決不利於甲○○部份廢棄。
(二)右廢棄部分上訴人行政院國軍退除役官兵輔導委員會台北市榮民服務處 (以下簡
    稱台北市榮民服務處)在第一審之訴駁回。
Ｂ、答辯部分：上訴駁回。
二、陳述：除與原判決記載相同者，茲引用外，補陳略稱：
Ａ、上訴部分：
(一)甲○○依被繼承人楊守珠遺囑分得遺產新台幣（下同）九十萬元，並非不當得利
    ：1.甲○○處理被繼承人楊守珠之遺產之法律依據，係甲○○於被繼承人楊守珠
    生前親自接受其個人之委託，處理執行其遺產之分配，為遺產執行人。從而，台
    北市榮民服務處得否依台灣地區與大陸地區人民關係條例第六十八條第一項、第
    三項，暨行政院國軍退除役官兵輔導委員會制頒「退除役官兵死亡無人繼承遺產
    管理辦法」而主張為被繼承人楊守珠之遺產管理人？不無疑問。況被繼承人楊守
    珠生前未住居於榮民之家，甲○○亦不清楚楊守珠之身分，縱已知被繼承人楊守
    珠為榮民，甲○○焉知該遺產處分，須受上開規定拘束？2.被繼承人之遺產，原
    屬個人之私產，自不能以法律剝奪其個人之意願，被繼承人楊守珠生前既已允諾
    將其遺產扣除喪葬費用後，一半贈與甲○○，其餘一半交付楊守珠之繼承人楊正
    華，甲○○依被繼承人楊守珠生前之囑咐方法執行其遺產之分配，分得九十萬元
    ，自無所謂不當得利。
(二)被繼承人楊守珠有告知其繼承人楊正華如何分配遺產：原判決固認依據原法院九
    十年度易字第七八五號刑事判決，認定楊守珠曾於民國（下同）八十九年二月表
    示部分財產要給甲○○，卻未說明比例，或認證人姜黃彩娥無法證明遺產如何分
    配云云；然實際上，甲○○確曾於八十九年十二月二十四日，親赴楊正華住所地
    即大陸安徽省宿州市○○鎮○○路七七號，親自交付美金三萬元（新台幣一百萬
    四千九百一十一元）予楊正華，且於當時，甲○○即向楊正華表示被繼承人楊守
    珠之遺產留有若干，及被繼承人楊守珠答應贈與甲○○一半遺產，亦獲繼承人楊
    正華默認，足證被繼承人楊守珠在生前已將其遺產分配方法告訴繼承人楊正華，
    否則繼承人楊正華焉無意見表示？
Ｂ、答辯部分：
(一)甲○○確實交付美金三萬元即新台幣一百萬四千九百十一元予楊正華，且楊正華
    確實為被繼承人楊守珠之繼承人：原法院第十一頁第十五行以下，原法院業已具
    體認定屬實；況楊正華確為被繼承人楊守珠之繼承人，此有甲○○於原審暨刑事
    卷中均附有渠等往來之信函及合照可證，楊正華於以受美金三萬元後，親筆簽署
    收據一紙，經送請法務部調查局鑑定，確認與先前往來之信函筆跡相符，自堪採
    為證據。況迄今均無被繼承人楊守珠之其他繼承人申請繼承遺產，此亦足以證明
    ，楊守珠之繼承人僅其獨子楊正華。
(二)甲○○既受被繼承人楊守珠生前委託，處理其身後之事及遺產，即為其囑遺產執
    行人，則遵從被繼承人楊守珠生前囑咐，將遺產二分之一交付楊正華，上開金額
    部分，甲○○既未得利，自不成立不當得利。
貳、上訴人台北市榮民服務處方面：
一、聲明：
Ａ、上訴部分：
(一)原審判決不利於台北市榮民服務處之部分廢棄。
(二)右廢棄部分，甲○○應再給付台北市榮民服務處一百萬元及自起訴狀繕本送達之
    翌日起至清償日止，按年利率百分之五計算之利息。
(三)前項請求願供擔保，請准宣告假執行。
Ｂ、答辯部分：上訴駁回。
二、陳述：除與原判決記載相同者，茲引用外，補陳略稱：
Ａ、上訴部分：
(一)原判決錯誤解釋刑事判決內容，誤甲○○交付美金三萬元予楊正華，且誤認楊正
    華為被繼承人楊守珠之繼承人：1.原判決以原法院九十年度易字第七八五號及刑
    事卷宗確認「甲○○交付美金三萬元予楊正華，且楊正華為被繼承人楊守之之繼
    承人」云云；然事實上，原法院九十年度易字第七八五號刑事判決第四頁第四行
    至第八行記載「甲○○雖辯稱八十九年三月間，楊君即表示存款扣除喪事費用後
    ，餘款一半給其子女，一半送給被告。然而，鐘女在警局初訊與複訊、檢訊時，
    僅提及楊君在八十九年二月間曾表示委請處理遺產，均未提及楊君在同年三月所
    囑託內容。審理中，鐘女始表示楊君此一指示，顯有可疑之處。」則原判決已如
    前揭刑事判決已認定事實之論遽理由為台北市榮民服務處敗訴判決即有未恰，亦
    有悖證據法則乃至為灼然。2.台北市榮民服務處否認甲○○確有交付美金三萬元
    予楊正華，甲○○如主張有此事實，自須舉證證明，況甲○○僅提購買美金之水
    單，但到底交付何人？及甲○○所主張之交付楊正華，是否為被繼承人楊守珠之
    繼承人，均有疑問。原法院逕自以上開購買美金三萬元之水單、照片、遽為有利
    甲○○之認定，且另外認定就此美金三萬元折合新台幣一百萬四千九百十一元部
    分，因甲○○未受有利益而不成立不當得利，原判決理由均有矛盾，違背證據法
    則，且適用法規亦有重大錯誤，則甲○○如未舉證其所主張之事實為「真正屬實
    」，原法院認定違反依民事訴訟法第二百七十七條、第二百二十二條規定，自有
    未恰。
(二)原判決如前揭說明係論遽「況台北市榮民服務處並未提出被告若無將上開美金三
    萬元交付楊正華等人，則上開美金三萬元究由被告另做何用之事實，舉證以實其
    說，則原告所為之被告受有美金三萬元之不當得利之主張，自難信為真實」云云
    ，原審判決之前開理由，顯係將舉證責任配置由台北市榮民服務處舉證，而原審
    判決之前開配置亦與舉證責任法則不符，故原審判決亦有悖證據法則。
Ｂ、答辯部分：上訴駁回。
(一)甲○○確實自被繼承人楊守珠帳戶領取一百九十萬元，並主張受贈與而將其中九
    十萬元占為己有，既經甲○○否認其受贈與之真正，則依民法第一百七十九條、
    民事訴訟法第二百七十七條舉證責任分配原則，甲○○自須就遺贈部分負舉證責
    任。
(二)況經查原法院九十年度易字第七八五號刑事判決，僅於有罪事實理由部分，認定
    被繼承人楊守珠曾於八十九年二月表示部分財產要給甲○○，卻未說明比例，仍
    不足以證明被繼承人楊守珠言明一半財產給甲○○之事實，原刑事判決依此為甲
    ○○有罪之認定；另證人姜黃彩娥之證詞，亦無法證明被繼承人楊守珠確有贈與
    九十萬元予上訴人甲○○之意思，況證人姜黃彩娥在原法院審理時亦證稱「楊守
    珠並沒有說要給被告（即上訴人甲○○）多少錢」，則台北市榮民服務處對於系
    爭九十萬元為被繼承人楊守珠所贈與之事實，尚無法舉證以實其說，所稱自難採
    信。
    理    由
一、台北市榮民服務處之法定代理人於九十二年九月一日變更為范垂聲，並依法承受
    訴訟，此有行政院國軍退除役官兵輔導委員會（以下簡稱退輔會）令及承受訴訟
    狀在卷可稽(見本院卷第六一至六四頁)，核無不合，應准許之。
二、按退除役官兵死亡而無繼承人、繼承人之有無不明或繼承人因故不能管理遺產者
    ，由其主管機關管理其遺產；第一項遺產管理辦法，由行政院國軍退除役官兵輔
    導委員會擬訂，報請行政院核定發布之，台灣地區與大陸地區人民關係條例第六
    十八條第一項、第三項明文規定。又亡故退除役官兵遺產，除
    安養機構者，由該安養機構為遺產管理人外，餘由
    兵服務機構為遺產管理人，退除役官兵死亡無人繼承遺產管理辦法第四條亦定有
    明文。經查本件已故榮民楊守珠生前
    二號，為台北市榮民服務處之列管榮民，楊守珠於八十七年七月二十七日死亡，
    因其在台單身未婚，又無民法第一千一百三十八條各款所列之法定繼承人，迄今
    雖尚無繼承人向法院或台北市榮民服務處表明繼承楊守珠君之遺產，此為兩造所
    不爭執，依前揭規定，台北市榮民服務處為已故楊守珠之法定遺產管理人自堪認
    定。本件台北市榮民服務處以已故榮民楊守珠之遺產管理人地位，本諸管理權之
    作用，提起本件訴訟，應認其當事人適格並未欠缺，核先敘明。
三、台北市榮民服務處起訴主張：甲○○明知亡故榮民楊守珠因罹患心臟病衰竭合併
    肺水腫呼吸衰竭、腎衰竭及感染等疾病，於八十九年四月二十二日起，在行政院
    國軍退除役官兵輔導委員會台北榮民總醫院（以下稱台北榮總醫院）住院治療中
    ，竟基於意圖為自己不法所有之概括犯意，於八十九年四月間，擅自進入楊守珠
    君向其承租之台北市○○區○○路二段四四巷四弄二號房間內，竊取楊守珠所有
    之印章及存摺等物，分別於八十九年六月七日、六月八日、六月十三日、六月十
    五日，連續持楊守珠所有之印章、存摺至台北市之台北東門郵局，盜蓋楊守珠之
    印文及填寫金額分別為五十萬元、五十萬元、五十萬元、四十萬元之取款條，致
    生損害於楊守珠之財產利益。甲○○在詐得財物後，即將詐領款項供作私人清償
    債務之用，甲○○前開犯罪事實，業經台灣台北地方法院檢察署九十年度偵字第
    一四二○號起訴及原法院九十年度易字第七八五號判決甲○○連續行使偽造私文
    書在案，經判處有期徒刑四月確定。為此，爰依民法第一百七十九條第一項及第
    一百八十四條之規定，請求甲○○返還台北市榮民服務處一百九十萬元，及自起
    訴狀繕本（即九十一年十一月十九日）起至清償日止之法定遲延利息等語 (原審
    判決甲○○應給付台北市榮民服務處九十萬元，並自九十一年十一月十九日起至
    清償日止，按年利率百分之五計算之利息，並為准、免假執行之宣告。而駁回台
    北市榮民服務處其餘之請求。兩造對於其敗訴部分，分別提起上訴)。
四、甲○○則以：台北市榮民服務處於八十九年八月間即已知悉鍾麗詠至郵局提領楊
    守珠存款之事實，遲至九十一年十月間始對提起本件訴訟，其起訴期間顯然已逾
    民法第一百九十七條侵權行為二年時效期間，依法自不得再對甲○○請求侵權行
    為損害賠償。則甲○○取得楊守珠之一百九十萬元，係因楊守珠委請甲○○，於
    其過世後將其存款扣除喪事費用後，一半轉交付其在大陸繼承人楊正華等人，另
    一半贈與甲○○。經甲○○辦妥楊守珠喪事後，扣除一切喪葬費用，自留受贈部
    分約九十萬元，其餘之美金三萬元折合台幣為一百萬四千九百十一元則親赴大陸
    交給楊守珠之繼承人楊正華等人，甲○○即無不當得利可言，台北市榮民服務處
    依據不當得利之規定請求甲○○給付該一百九十萬元，並無理由。縱認楊守珠贈
    與甲○○遺產之比例及楊正華等人是否為楊守珠之繼承人乙節，未盡明確，甲○
    ○確實將一百萬四千九百十一元（約美金三萬元）交付楊守珠之繼承人楊正華，
    就此部分甲○○並未獲有不當得利，即毋須返還，且上開交付行為有利於楊守珠
    ，且不違反楊守珠之意思，應有民法第一百七十二條及第一百七十六條無因管理
    規定之適用，本件台北市榮民服務處主張甲○○應返還前開美金三萬元部分，實
    無理由等語抗辯。
五、兩造不爭執之點：
(一)楊守珠於八十七年四月二十二日起，在台北榮總醫院住院治療，嗣於八十七年七
    月二十七日死亡。
(二)甲○○自八十九年四月間起，進入楊守珠向其承租之台北市○○區○○路二段四
    四巷四弄二號房間內，拿取楊守珠所有之印章及存摺等物，分別於八十九年六月
    七日、六月八日、六月十三日、六月十五日，持上開印章、存摺至台北市之台北
    東門郵局，分別領取楊守珠置放於該局之存款五十萬元、五十萬元、五十萬元、
    四十萬元，共計一百九十萬元，甲○○所涉詐欺及盜用印章偽造私文書犯行，業
    經臺灣臺北地方法院檢察署以九十年度偵字第一四二○號起訴，經原法院以九十
    年度易字第七八五號判決連續行使偽造私文書，於九十年六月二十七日判處有期
    徒刑四月確定。
    以上事實，為兩造所不爭執，並經原審依職權調取上開九十年度易字第七八五號
    詐欺等刑事卷宗，核閱屬實，自堪信為真實。
六、兩造爭執之點：
(一)台北市榮民服務處提起本訴是否已逾侵權行為損害賠償請求權之二年時效？
(二)已故楊守珠是否有將系爭一百九十萬元囑託甲○○，將部分金額料理楊守珠之後
    事後，將其中美金三萬元即一百萬四千九百十一元交付楊守珠之大陸繼承人，並
    將剩餘之九十萬元贈與甲○○？
七、關於台北市榮民服務處提起本訴是否已逾侵權行為損害賠償請求權之二年時效？
(一)按因侵權行為所生之損害賠償請求權，自請求權人知有損害及賠償義務人時起，
    二年間不行使而消滅。自有侵權行為時起，逾十年者亦同。損害賠償之義務人，
    因侵權行為受利益，致被害人受損害者，於前項時效完成後，仍應依關於不當得
    利之規定，返還其所受之利益於被害人，民法第一百九十七條定有明文。又所謂
    知有損害，非僅指單純知有損害而言，其因而受損害之他人行為為侵權行為，亦
    須一併知之，若僅知受損害及行為人，而不知其行為之為侵權行為，則無從本於
    侵權行為請求賠償，時效即無從進行 (最高法院四十六年台上字第三四號判例意
    旨參照)。
(二)本件台北市榮民服務處對於其確於八十九年八月間知悉甲○○拿取楊守珠所有之
    印章及存摺等物領取楊守珠之存款行為，並函請警局偵辦之事實，固不爭執，惟
    辯稱：其於收受刑事判決才知悉甲○○之上述犯行等語，經查甲○○所涉上述犯
    行確於九十年六月二十七日始經原法院判處上述罪行之事實，已如上述，是於甲
    ○○被判刑之前，台北市榮民服務處雖已知悉甲○○之行為，惟該行為究竟是否
    經楊守珠本人授權委託與否，為刑事偽造文書犯行之構成要件之一，亦為民事侵
    權行為認定之要件，於未經法院認定之前，台北市榮民服務亦僅對甲○○之上述
    行為有懷疑此而已，於此情況下，自應認台北市榮民服務處於是時始明確知悉甲
    ○○之行為，確屬未經已故楊守珠本人生前之授權而有盜用已故楊守珠之印章及
    偽造文書盜領已故楊守珠之存款，而屬侵權行為，亦即台北市榮民服務處於九十
    年六月二十七日始知悉，其侵權行為損害賠償請求權時效自應於此時起算，故台
    北市榮民服務處於九十一年十月二十八日提起本件訴訟，並未逾二年之時效。
八、關於已故楊守珠是否有將系爭一百九十萬元囑託甲○○，將部分金額料理楊守珠
    之後事後，將其中美金三萬元即一百萬四千九百十一元交付楊守珠之大陸繼承人
    ，並將剩餘之九十萬元贈與甲○○？
(一)按「無法律上之原因而受利益，致他人受損害者，應返還其利益」、「因故意或
    過失，不法侵害他人之權利者，負損害賠償責任。」民法第一百七十九條前段及
    第一百八十四條第一項前段各定有明文，又「當事人主張有利於己之事實者，就
    其事實有舉證之責任。」、「私文書應由舉證人證明其真正」民事訴訟法第二百
    七十七條前段、第三百五十七條前段均定有明文。經查甲○○對於分別於八十九
    年六月七日、六月八日、六月十三日、六月十五日，持已故楊守珠之上開印章、
    存摺至台北市之台北東門郵局，分別領取楊守珠置放於該局之存款五十萬元、五
    十萬元、五十萬元、四十萬元，共計一百九十萬元，且其因而被訴詐欺及盜用印
    章偽造私文書犯行，並經臺灣臺北地方法院檢察署以九十年度偵字第一四二○號
    起訴，經原法院以九十年度易字第七八五號判決連續行使偽造私文書，於九十年
    六月二十七日判處有期徒刑四月確定等事實，固不爭執，自堪信為真實，已如上
    述，雖於本件審理中一再辯稱：伊領取楊守珠之一百九十萬元，係因楊守珠生前
    曾答應於其過逝後將其存款扣除喪事費用後，一半將贈與伊，因此伊始自留九十
    萬元使用，一百萬元已至往大陸交給楊守珠之繼承人楊正華等人云云，惟為台北
    市榮民服務處所否認，就舉證責任分配原則，甲○○自須就其遺贈及受託為遺囑
    執行之情事負舉證責任。甲○○雖請求傳訊在場見聞之證人姜黃彩娥及蔣振輝，
    惟證人姜黃彩娥於原審準備程序及上開刑事案審理時，於偵審及警訊中，均證稱
    楊守珠僅於閒聊時提及要甲○○幫他處理一些遺產，並沒有說要給甲○○多少錢
    ，是事後甲○○告訴伊楊守珠說一半要給兒子，一半給甲○○等語（見原法院九
    十年度易字第七八五號刑事卷第五四頁正面、台灣台北地方法院檢察署九十年度
    偵字第一四二○號偵查卷第九頁背面、第三十四頁背面）；證人姜黃彩娥所證關
    於楊守珠說一半要給兒子，一半給甲○○乙節，並非親耳聽聞楊守珠告知甲○○
    ，而係事後由甲○○自己轉述而得知。至於證人蔣振輝則證稱楊守珠沒說其財產
    要如何分配，亦未請甲○○代為處理財產等語 (見原法院九十年度易字第七八五
    號刑事卷第三九頁正面) 。復查甲○○所提出大陸人士楊正華之收據及書信，雖
    經送法務部調查局鑑定其上楊正華之筆跡確為相同，惟此鑑定內容僅足證明該二
    份文書係出自同一人之筆跡，惟仍無法證明確有楊正華其人，或楊正華確為楊守
    珠之繼承人，或該文書上之筆跡確為楊守珠之繼承人楊正華之筆跡。甲○○雖於
    本院一再主張其可提出大陸地區楊正華之身分公證文書，惟迄至本件言詞辯論終
    結為止，始稱其無法提出，自難認其已盡舉證之責。此外，甲○○對於楊正華究
    竟是否確有其人？與楊守珠之關係為何？是否為楊守珠之繼承人？該文書上之筆
    跡確為楊守珠之繼承人楊正華之筆跡？等事實，均未能舉證以實其說，殊難認甲
    ○○此部分之主張為真實。
(二)甲○○雖再辯稱：若謂楊守珠雖有意遺贈部分財產，但未言明比例，伊因而仍有
    不當得利之嫌，但伊確實已將一百九十萬元中取出部分，兌換了美金三萬元親赴
    大陸交付予楊守珠之繼承人楊正華，已生返還不當得利之清償效力；唯此部分亦
    為台北市榮民服務處所否認，甲○○於台灣台北地方法院檢察署偵訊時，雖提出
    其於八十九年十二月二十日下午十四時二十一分向花旗銀行兌換美金三萬元，有
    花旗銀行之銀行賣出外幣水單乙紙以為憑證，然如上所述，此並無法證明已故楊
    守珠確有委託甲○○代為處理其遺產，或委託甲○○將遺產之二分之一交予楊正
    華，亦未能證明甲○○所交付該美金三萬元之人確為楊守珠之繼承人，更未能證
    明楊正華即為楊守珠之繼承人，且甲○○不法之偽造文書行為亦經原法院刑事庭
    刑事判決確定在案，固其事後空言為上述辯解，自無足取。是甲○○侵害楊守珠
    之財產權一百九十萬元，且無法律上之原因而受利益一百九十萬元，致楊守珠受
    有財產上之損害，至為灼然。
九、綜上所述，台北市榮民服務處本於侵權行為及不當得利之法律關係，請求甲○○
    返還一百九十萬元，並自起訴狀繕本送達翌日即九十一年十一月十九日起至清償
    日止之法定遲延利息，於法並無不合，應予准許。原審就其中九十萬元及利息部
    分，為台北市榮民服務處勝訴之判決，並為准、免假執行之宣告，固無違誤，甲
    ○○就此部分提起上訴，指摘原判決此部分不當，求予廢棄改判，為無理由，應
    駁回其上訴。關於其餘一百萬元部分，原審疏未詳查，而為台北市榮民服務處敗
    訴之判決，自有未洽。台北市榮民服務處上訴意旨，就此部分指摘原判決不當，
    求予廢棄改判，為有理由，自應由本院將原判決此部份予以廢棄，改判如主文第
    二項所示。至於此部份金額未逾一百五十萬元，不得上訴最高法院，經本院判決
    即告確定，台北市榮民服務處就此部分聲請宣告假執行，即無必要。
十、本案事證已臻明確，兩造其餘主張陳述及所提之證據，均毋庸再予審酌，附此敘
    明。
十一、據上論結，本件台北市榮民服務處之上訴有理由，甲○○之上訴為無理由，爰
    依民事訴訟法第四百五十條、第四百四十九條第一項、第七十八條，判決如主文
    。
中　　　華　　　民　　　國　　九十三　　年　　　四　　　月　　　二十一  日
                                  民事第十六庭
                                      審判長法  官  許  正  順
                                            法  官  陳  邦  豪
                                            法  官  魏  麗  娟
右正本係照原本作成。
行政院國軍退除役官兵輔導委員會台北市榮民服務處不得上訴。
甲○○如不服本判決，應於收受送達後二十日內向本院提出上訴書狀，其未表明上訴
理由者，應於提出上訴後二十日內向本院補提理由書狀（均須按他造當事人之人數附
繕本）上訴時應提出委任律師或具有律師資格之人之委任狀；委任有律師資格者，另
應附具律師資格證書及釋明委任人與受任人有民事訴訟法第四百六十六條之一第一項
但書或第二項（詳附註）所定關係之釋明文書影本。
中　　　華　　　民　　　國　　九十三　　年　　　四　　　月　　　二十六  日
                                            書記官  曾  瓊  安
附註：
民事訴訟法第四百六十六條之一（第一項、第二項）：
對於第二審判決上訴，上訴人應委任律師為訴訟代理人。但上訴人或其他法定代理人
具有律師資格者，不在此限。
上訴人之配偶、三親等內之血親、二親等內之姻親，或上訴人為法人、中央或地方機
關時，其所屬專任人員具有律師資格並經法院認為適當者，亦得為第三審訴訟代理人
。
